【裁判字號】    95,交聲,127
【裁判日期】    951030
【裁判案由】    聲明異議
【裁判全文】
臺灣屏東地方法院交通事件裁定         95年度交聲字第127號
聲  請  人  交通部公路總局高雄區監理所屏東監理站
異  議  人
即受處分人  甲○○
上列受處分人因違反道路交通管理處罰條例案件，對於交通部公
路局屏東監理站九十五年六月五日屏監違字第裁八二─Ｎ000
00000號裁決，聲明異議，本院裁定如下：
    主  文
異議駁回。
    理  由
一、聲明異議意旨略以：受處分人於民國95年4 月10日駕駛車牌
    號碼ZQ-5970 號自用小客車，行經六龜鄉○○段時，不慎撞
    及當時坐在路中央之被害人曾連文，被害人因而死亡，惟當
    時因逢雨夜、視線不明，根本不知有撞到被害人，故無肇事
    逃逸可言；原處分機關逕依修正前道路交通管理處罰條例第
    62條第1 項、第67條規定，裁決異議人吊銷駕駛執照，且自
    95年7 月6 日起終身不得重新考領駕駛執照，顯有不當云云
    。
二、按汽車駕駛人，駕駛汽車肇事致人受傷或死亡，應即採取救
    護或其他必要措施，並向警察機關報告，不得駛離；違者吊
    扣其駕照3 個月至6 個月；逃逸者吊銷駕駛執照，道路交通
    管理處罰條例第62條第1 項定有明文，又汽車駕駛人，曾依
    第62條第1 項之規定吊銷駕駛執照者，不得考領駕駛執照，
    亦為同條例第67條第1 項所明定。
三、經查：受處分人甲○○於95年4 月10日晚上8 時許，駕駛車
    牌號碼ZQ-5970 號自用小客車，沿高雄縣六龜鄉境內台20線
    南橫公路，由高雄縣桃源鄉往六龜鄉方向行駛，嗣於行經高
    雄縣六龜中正路寶來國中前，本應注意駕駛人駕駛汽車應注
    意車前狀況，隨時採取必要之安全措施，且依當時情形，並
    無不能注意之情事，竟疏未注意車前狀況，適見前方坐在上
    開道路中央分向線（雙黃線）上之被害人曾連文時，踩煞車
    後靠左閃避，惟仍閃避不及，致其駕駛之上開自用小客車車
    頭中央（車牌懸掛處）及右側部位撞及被害人，被害人之身
    體因而捲入上開自小客車底盤內，受有顱骨骨折併腦挫傷併
    多處裂傷，當場死亡；詎其於肇事後，竟未下車查看被害人
    之傷勢並採取救護或其他必要措施，亦未向警察機關報告，
    反而駕車逃逸離開現場，並且拖行曾連文之身體，適有郭基
    鼎駕駛自用小客車搭載司光進在距肇事地點僅100 、200 公
    尺之高雄縣六龜鄉○○路128 號「雅容照相館」前停車，司
    光進與郭基鼎發覺受處分人肇事逃逸後，郭基鼎立即駕車追
    捕，並且於追捕期間連續鳴按喇叭示意受處分人停車，惟受
    處分人仍繼續逃離至高雄縣六龜鄉寶來一橋前，左轉進入山
    區道路時，因離心力作用關係，將被害人之屍體從其車盤底
    甩出，倒臥路中，被害人已被拖行約600 公尺，郭基鼎、司
    光進見狀大為吃驚，仍繼續追捕，惟受處分人欲擺脫追捕，
    再左轉進入寶來地區某不知名巷子內，郭基鼎仍於巷子內連
    續鳴按喇叭示意受處分人停車，但受處分人仍不停車，且利
    用巷子狹小不易跟車之際，逐漸甩開郭基鼎之自用小客車，
    司光進遂撥打行動電話報警攔捕，受處分人甩開郭基鼎之自
    用小客車後，再轉回台20線南橫公路，往反方向（即高雄縣
    六龜鄉往桃源鄉方向）逃逸，嗣於同日晚上8 時10分許，行
    經高雄縣政府警察局六龜分局高中派出所時為員警攔獲，並
    掣開高警交字第N00000000 號舉發違反道路交通管理事件通
    知單舉發等事實，業據證人羅崑亮、郭基鼎、司光進於臺灣
    高雄地方法院95年度交訴字第143 號刑事案件審理時證述甚
    詳，衡情證人3 人與受處分人素不相識，當無甘冒偽證罪責
    而設詞誣陷之理，且有前揭舉發通知單、高雄縣政府警察局
    六龜分局道路交通調查報告表 (一)、 (二)各1 份、道路交
    通事故現場圖2 紙（第一現場、第二現場）、交通事故現場
    勘驗圖2 紙（第一現場、第二現場）、現場照片12張、臺灣
    屏東地方法院檢察署檢察官相驗筆錄1 份、臺灣屏東地方法
    院檢察署鑑定驗斷書1 份、臺灣屏東地方法院檢察署檢察官
    相驗屍體證明書1 份及相驗照片12張在卷可按，其肇事逃逸
    犯行堪以認定。雖受處分人辯稱：伊不知道撞到被害人云云
    ；惟查被害人曾連文身長159 公分、胸寬31公分、胸厚17
    公分，此有臺灣屏東地方法院檢察署鑑定驗斷書1 份及相驗
    照片12張在卷可證，明顯與一般小狗或其他動物之體型不同
    ，受處分人當無誤認之可能；再據證人郭基鼎、司光進於審
    理時證稱：自肇事地至被害人屍體從車底被甩出處，被害人
    之屍體卡在車盤底被拖行達600 公尺之遠，渠等在後追捕之
    過程中有鳴按喇叭多次，受處分人均未減速或停車，且受處
    分人竟於駕車經過2 個突起的地方時沒有減速，亦無停車，
    渠等於被害人屍體被甩出時最接近受處分人之車輛，當時係
    在狹小巷弄中，兩車相距僅約5 、6 公尺，此時郭基鼎仍有
    鳴按喇叭，被告仍不減速或停車等語，則以屍體被卡在車底
    盤拖行如此之遠，受處分人駕駛時理應會查覺有異狀，且一
    般人駕車被其他車輛追躡、鳴按喇叭，多會減速或停車察看
    原因，然受處分人卻始終高速行駛，顯與常情不符，堪認其
    主觀上應已知悉自己肇事，惟因發覺證人郭基鼎駕車在後追
    捕，方加速行駛以逃避追捕等情為真。是受處分人前揭所辯
    尚難採信，故受處分人於舉發單所載之時、地，肇事後逃逸
    之事實堪以認定。末查，受處分人因上開過失致死及肇事逃
    逸行為，亦經臺灣高雄地方法院95年度交訴字第143 號審理
    結果，亦認異議人觸犯刑法第276 條第1 項過失致死罪及第
    185 條之4 肇事逃逸罪，各處有期徒刑6 月、1 年8 月，應
    執行有期徒刑2 年，有該院95年度交簡字第579 號判決影本
    附卷可參。
四、綜上所述，受處分人駕車肇事致人死亡逃逸之違規事實，已
    堪認定。本件受處分人之異議，為無理由。是以原處分機關
    依據道路交通管理處罰條例第62條第1 項及第67條第1 項之
    規定對受處分人裁處吊銷駕駛執照並終身不得重新考領駕駛
    執照，尚無違誤，受處分人之異議應予駁回。
五、據上論斷，應依道路交通案件處理辦法第20條前段，行政罰
    法第5 條前段，道路交通管理處罰條例第87條第2 項、修正
    後道路交通管理處罰條例第62條第4 項後段、第67條第1 項
    前段，裁定如主文。
中    華    民    國    95    年    10    月    30    日
                  交通法庭    法  官  陳秀慧
以上正本證明與原本無異。
如不服本裁定應於收受送達後五日內向本院提出抗告書狀敘述抗
告之理由抗告於台灣高等法院高雄分院。
中    華    民    國    95    年    10     月    30   日
                                書記官  林志憲


司法院資訊處製作；財團法人民間司法改革基金會備份。
